臺中高等行政法院判決　　　　　　　　　　　　　　　九十年度訴字第一六一五號
　　　　　　　　　　　　　　　.
　　原　　　告　甲○○
　　訴訟代理人　乙○○　會計師
　　　　　　　　楊淑卿　會計師
　　代　表　人　丙○○
　　訴訟代理人　丁○○
右當事人間因贈與稅事件，原告不服財政部中華民國九十年十月八日台財訴字第０八
九００四０一三一號訴願決定，提起行政訴訟。本院判決如左﹕
　　主  文
原告之訴駁回。
訴訟費用由原告負擔。
　　事  實
甲、事實概要：
緣被告認原告之子林晉楠（民國六十一年出生）年紀尚輕，利息所得偏高，將其列為
個案調查對象，查得原告分別於八十四年十月三十日至同年十一月三十日間，將其銀
行存款計新台幣（下同）四、九三０、０００元，分次轉存於其子林晉楠及林遠桐名
下帳戶，被告認係贈與，而原告未依規定辦理贈與稅申報，遂核定原告八十四年度贈
與總額四、九三０、０００元，應納稅額為三二五、八００元﹔並依遺產及贈與稅法
第四十四條規定，按應納稅額裁處一倍罰鍰三二五、八００元。原告不服，就贈與總
額暨罰鍰項目，申經復查結果，未獲變更，提起訴願，亦遭決定駁回，遂提起本件行
政訴訟。
乙、兩造之聲明﹕
一、原告訴之聲明﹕請求判決原處分（復查決定）及訴願決定均撤銷。
二、被告答辯之聲明﹕請求判決駁回原告之訴。
丙、兩造之陳述﹕
一、原告起訴意旨略以﹕
（一）按所謂「贈與」，係指「財產所有人以自己之財產無償給予他人，並經他人允
      受而生效力之行為。」遺產及贈與稅法第四條第二項訂有明文，次按「贈與，
      因當事人一方以自己之財產，為無償給與於他方之意思表示，經他方允受而生
      效力。」復為八十四年度適用之民法第四百零六條所現定，另「納稅義務人以
      現金轉存其親屬名下，如經查明確屬無償贈與，應依遺產及贈與稅法第四條規
      定核課贈與稅。」亦經財政部八十四年六月二十日台財稅第八四一六三０九四
      七號函釋有案。故贈與所產生之效力必須財產之「所有權與支配權」均同時移
      轉，缺一即與法定贈與要件不合，行政法院早有判例在先。
（二）有關林晉楠名下台中九信西屯分社活期儲蓄存款及支票存款，確供航嘉公司共
      同使用部分﹕本案被告復查決定書載稱「次查申請人對所稱台中市第九信用合
      作社前揭帳戶係航嘉有限公司與林晉楠君共用之帳戶，惟並未能提示證明文件
      ，以實其說，核無足採」及財政部訴願決定書載稱「訴願人提示相關資料所佐
      證林晉楠君下之台中九信西屯分社支存第二一三一－五及活期儲蓄存款第00
      00－00－0000000－0號帳戶，並非航嘉有限公司所單獨使用，其
      中系爭款項係墊借航嘉有限公司，或償還先前向該公司貸入之款項，惟並未提
      示系爭款項存借貸事實之資金流程以為證明，以實其說，尚難採據。」乙節，
      嚴重與事實不符，謹陳明如次。事實上，由於航嘉公司股東們不諳會計學上之
      基本假設－企業個體慣例（會計上把企業視為一個與業主分離之經濟個體，有
      能力擁有資源，承擔義務），亦乏公司與股東個人為各自獨立法律個體觀念，
      故航嘉公司設立後，係借用股東之一林晉楠原有之台中市第九信用合作社西屯
      分社活期儲蓄存款第0000－00－0000000－0號帳戶暨其原有之
      同分社支票存款第二一三一－五號帳號收支貨款與支付各項費用，乃原告早於
      復查及訴願理由書即已舉具體證明一再陳明，上揭林晉楠在台中市第九信用合
      作社之活期儲蓄存款帳戶與支票存款帳戶，除供林晉楠個人使用外，亦供航嘉
      公司使用（林晉楠在台中市第九信用合作社西屯分社支票存款第二一三一－五
      號帳戶及活期儲蓄存款第0000－00－0000000－0號帳戶供航嘉
      公司使用之證明，參閱證物四，航嘉公司總分類帳、傳票、統一發票、銀行支
      票與銀行存摺影本，為容易對照起見，相關交易以相同號碼之紅字標示），以
      上足證林晉綸名下台中市第九信用合作社前揭帳戶，係航嘉公司與林晉楠共用
      之帳戶，自始至終，是不爭之事實。被告機關未詳為審查原告所提理由及證據
      ，又何能以「未提示證明文件供核，以實其說，是尚難採據」乙語駁回，訴願
      決定機關亦未詳究原告主張，即未據理由指摘，參諸行政法院判例，顯非有據
      ，自難令人折服。
（三）有關「資金流程」及「贈與金額」部分﹕被告機關復查決定書載稱「查本件所
      核定之贈與事實，均『有卷附資金流程可稽』，且申請人對系爭款項用途，已
      於原查時陳明係供其子出國留學之用，『有申請人配偶林清秀君八十八年五月
      二十日談話紀錄附卷可稽』，是系爭款項為申請人之贈與，應無疑義，˙˙˙
      」按該資金流程及談話筆綠，並不足據以認定原告於八十四年十月及十一月間
      將定期存款四、九三０、０００元解約，轉存入前揭林晉楠名下台中市第九信
      用合作社西屯分社活期儲蓄存款帳戶及支票存款戶，備供航嘉公司資金週轉運
      用之款項，全數為無償贈與林晉楠及林遠桐，謹析陳如後﹕
　１、被告主張「有資金流程附卷可稽」部分﹕（１）核課原告八十四年十一月六日
      贈與林晉楠一００、０００元部分，請准予全數撤銷。被告以原告及原告配偶
      林清秀分別於八十四年十月三十日將台中市第九信用合作社定期存款一００、
      ０００元及六００、０００元解約，轉存林晉楠系爭供航嘉公司共同使用之前
      揭活期儲蓄存款，加計航嘉公司銷貨收入款八００、０００元及林晉楠於該帳
      戶自有資金六０、０００元（事實上，八十四年十月三十日系爭款項存入前，
      林晉楠帳戶自有資金餘額達一、五四五、六五六元），合計一、五六０、００
      ０元，於八十四年十一月六日轉存林晉楠台中市西屯郵局定期存款一、五六０
      、０００元，即據此核課原告於八十四年十月三十日贈與林晉楠一００、００
      ０元，該處分實屬強行核課，謹陳明如下﹕林晉楠系爭活期儲蓄存款帳戶，實
      際上亦供航嘉公司共同使用，已如前段所陳，原告存入林晉楠系爭帳戶之一０
      ０、０００元，乃原告墊借航嘉公司款項，核先陳明。退萬步言，林晉楠系爭
      帳戶存款餘額，八十四年十月三十日原告及原告配偶系爭資金一００、０００
      元及六００、０００元存入前，餘額達一、五四五、六五六元，已近足供林晉
      楠八十四年十一月六日轉存定期存款一、五六０、０００元，被告核定林晉楠
      八十四年十一月六日定期存款一、五六０、０００元中，僅區區六０、０００
      元係來自林晉楠自有資金，自有資金部分，為何僅有六０、０００元，而不是
      一、五四五、六五六元或其他金額，被告完全沒有交待具體理由，顯然被告為
      遂核課目的，恣意拼湊資金流程，採逆推法計算核課，被告違反行政程序法第
      九條「行政機關就該管行政程序，應於當事人有利及不利之情形，一律注意。
      」及同法第四十三條「行政機關為處分或其他行政行為，應斟酌全部陳述與調
      查事實及證據之結果，依論理及經驗法則判斷事實之真偽，並將其決定及理由
      告知當事人。」規定，至臻明確，本部分被告採對原告最為不利之方式核課，
      未斟酌對原告有利（林晉楠自有資金餘額達一、五四五、六五六元）之事證，
      謹請鈞院主持公道，撒銷原處分。（２）核課原告八十四年十一月二十七日贈
      與林晉楠五００、０００元及九００、０００元部分，請准予核減七七七、四
      六九元。本案被告機關以原告於八十四年十一月二十二日及二十四日，分別將
      台中市第九信用合作社之定期存款五００、０００元及九００、０００元解約
      ，轉存林晉楠系爭供航嘉公司使用之前揭活期儲蓄存款帳戶，另原告配偶林清
      秀於八十四年十一月二十五日將台中市第九信用合作社定期存款四七０、００
      ０元解約，轉存林晉楠系爭供航嘉公司使用之前揭活期儲蓄存款帳戶，另加計
      林晉楠於該帳戶內之自有薪資、利息所得三０、０００元（然林晉楠帳戶系爭
      資金存入前，自有資金餘額達七七、四六九元），合計一、九００、０００元
      ，於八十四年十一月二十七日轉存林晉楠聯邦銀行台中分行定期存款，即據以
      核課原告於八十四年十一月二十七日贈與林晉楠五００、０００元及九００、
      ０００元。該處分完全與事實不符，實屬強行核課，謹析陳如次﹕林晉楠系爭
      台中九信活期儲蓄存款帳戶，亦供航嘉公司收支款項、股東與公司間墊款之用
      ，已如前述，乃各該轉存系爭活期儲蓄存款帳戶之款項，林晉楠「並非當然取
      得全部轉入款項全數」之所有權及支配權，系爭五００、０００元及九００、
      ０００元款項，係原告墊借予航嘉公司使用，絕非無償贈與林晉楠，此可由證
      物七（八十四年度原告配偶復查申請書）及證物八（八十五年度原告配偶復查
      申請書）所陳林晉楠及林遠桐共有十五筆款項之資金自其個人帳戶流回原告配
      偶銀行帳戶得到佐證，林晉楠與林遠桐兩人對系爭資金並無完全之支配權利，
      而航嘉公司八十四年一月一日帳載股東往來科目貸方餘額（註﹕此科目貸方餘
      額表示公司結欠股東之金額）為二、一二二、０００元，同年十二月三十一日
      之餘額為零，亦可證明八十四年間由林晉楠銀行帳戶支取之款項，有甚多係航
      嘉公司償還林晉楠股東之款項（即股東往來科目借方之發生數），亦證系爭款
      項並非原告對林晉楠之贈與。退萬步言，本案系爭帳戶於原告將定期存款五０
      ０、０００元及九００、０００元解約，於同年十一月二十二日、二十四日解
      約存入前之同年十一月二十日自有資金餘額為七七七、四六九元，被告機關嚴
      重忽視林晉楠每月均有超過十筆以上之銀行定期存款利息收入存訴系爭帳戶之
      事實，核定林晉楠同年十一月二十七日聯邦銀行台中分行一、九００、０００
      元定期存款之資金來源，來自原告部分有五００、０００元及九００、０００
      元，來自原告配偶（林清秀）四七０、０００元，而來自林晉楠薪資、利息部
      分則僅有區區三０、０００元，來自林晉楠自有資金部分為何只有三０、００
      ０元，而不是七七七、四六九元或其他金額？被告完全沒有說明具體理由，顯
      然，被告為遂行核課贈與稅之目的，恣意認定資金流程，其據以核課贈與之資
      金流程，多出於被告之主觀拼湊分割，違反前揭行政程序法第九條及第四十三
      條規定，至臻明確，本部分被告採對原告最為不利之方式核課，未斟酌對原告
      有利（林晉楠自有資金餘額達七七七、四六九元）之事證，謹請鈞院主持公道
      ，撤銷原處分。（３）八十四年度贈與總額請准予追減四二０、０００元。經
      原告仔細核對林晉楠流回原告及原告配偶之資金，發現計有﹕八十四年十二月
      一日三００、０００元、八十五年八月二日五０、０００元、八十五年十一月
      九日七０、０００元，分別自林晉楠系爭活期儲蓄存款帳戶轉存至原告配偶林
      清秀同銀行第0000－0000000－0號活期儲蓄存款，此三筆計四二
      ０、０００元，原告及原告配偶林清秀均未曾主張自贈與額中扣除，請准予追
      認自原告八十四年度贈與總額中核減。
　２、綜上所陳，復參諸行政法院三十九年第二號判例「當事人主張事實，須負舉證
    　責任，倘所提出之證據，不足為其主張事實之證明，自不能認其主張之事實為
    　真實。˙˙˙」本案被告強稱「有資金流程附卷可稽」乙節，實屬被告拼湊各
    　資金造成之假像，純屬羅織，被告嚴重忽視系爭帳戶林晉楠自有資金餘額部分
    　，採對原告最不利之方式核課，有失公道，訴願決定，未予究明，造成行政救
    　濟制度不張，懇祈鈞院主持公道，就原告整理之彙總表，賜准撤銷原處分，並
    　明確要求被告作成撤銷（及核減）甲○○八十四年度贈與額一、二九七、四六
    　九元（計算式﹕撤銷１００，０００元＋核減７７７，４６９元＋核減４２０
    　，０００元═１，２９７，４６９元）之決定。
　３、被告主張有「談話記錄」附卷可稽部分﹕（１）按「行政官署對於人民有所處
　　　罰，必須確實證明其違法之事實，倘所提出之證據自相矛盾，不能確實證明違
　　　法事實之存在，其處罰即不能認為合法」、「當事人主張事實，須負舉證責任
　　　倘所提出之證據，不足為其主張事實之證明，自不能認其主張之事實為真實。
　　　又行政官署對於人民有所處罰，必須確實證明其違法之事實。倘不能確實證明
　　　違法事實之存在，其處罰即不能認為合法。」行政法院分別著有三十二年第十
　　　六號判例及三十九年第二號判例。（２）本案被告主張之「談話記錄」，原告
　　　配偶林清秀於筆錄當時已聲明「只是借用林晉楠名義出入，若有剩餘資金則借
　　　用林晉楠及林遠桐名義轉定存」，卻又在當時不簽認則無法結案離開之威脅下
　　　，草草簽認「將存款以林晉楠及林遠桐名義來存是為了供其出國留學之用」，
　　　筆錄內容原已自相矛盾，參諸前揭行政法院三十二年第十六號判例，復觀諸民
　　　法第九十八條規定「解釋意思表示，應探求當事人之真意，不可拘泥於所用之
　　　辭句。」及最高法院十九年上字第二十八號判決「解釋當事人所立書據之真意
　　　，以當時之事實及其他一切證據資料為其判斷之標準，不能拘泥字面或截取書
　　　據中一二語，任意推解至失真意。」乃該筆錄之內容既自相矛盾，被告原應依
　　　行政程序法第三十六條規定「行政機關應依職權調查證據，不受當事人主張之
　　　拘束，對當事人有利及不利事項一律注意。」回歸事件本質，未料被告竟以該
　　　不足為課稅依據、內容自相矛盾之筆錄，強行核課。本案敬請鈞院本諸行政訴
　　　訟法第一百三十三條規定「行政法院於撤銷訴訟，應依職權調查證據」及第一
　　　百三十四條規定「前條訴訟，當事人主張之事實，雖經他造自認，行政法院仍
　　　應調查其他必要之證據。」主持公道，賜判如訴之聲明等語資為爭議。
二、被告答辯意旨略以﹕
Ａ、本稅：
（一）按「本法稱財產，指動產、不動產及其他一切有財產價值之權利。本法稱贈與
      ，指財產所有人以自己之財產無償給予他人，經他人允受而生效力之行為。」
      為行為時遺產及贈與稅法第四條所明定。次按「納稅義務人以現金轉存其親屬
      名下，如經查明確屬無償贈與，應依遺產及贈與稅法第四條規定核課贈與稅˙
      ˙˙」亦為財政部八十四年六月二十日台財稅第八四一六三０九四七號函所明
      釋。
（二）本件係被告機關於八十七年度進行原告之子林晉楠綜合所得稅個案調查時，查
      獲原告於八十四年十月三十日至同年十一月三十日間，將其在台中市第九信用
      合作社之存款，分次轉存予其子林晉楠及林遠桐二人在聯邦銀行台中分行、台
      中西屯郵局及台中市第九信用合作社之帳戶，計有四、九三０、０００元。被
      告機關乃函請原告說明，因其未能提出係有償行為之證明，遂依行為時遺產及
      贈與稅法第四條規定，核定課徵其贈與稅三二五、八００元。原告不服，復查
      時主張林晉楠於台中市第九信用合作社西屯分社支存第二一三一－五及活期儲
      蓄存款第0000－00－0000000－0號帳戶，係航嘉公司與林晉楠
      共用之帳戶，原告將系爭款項存入該帳戶，係墊予航嘉公司使用，是無贈與事
      實；又被告機關不以林晉楠及林遠桐辦理定期存款之日期作為成立贈與之日，
      亦屬違誤；另原告從無贈與之意思表示存在，由林晉楠及林遠桐間之資金移轉
      情形可證等語。申經被告機關復查決定以，原告對所稱前揭台中市第九信用合
      作社帳戶，係航嘉公司與林晉楠君共用之帳戶，並未能提示證明文件，以實其
      說；另林晉楠及林遠桐均係本件之受贈人，是原告所列舉其間資金之移轉，亦
      與原告有無贈與之意思無涉；又系爭款項所有權之移轉，係自轉入林晉楠及林
      遠桐名下帳戶時即發生，是以系爭款項轉入受贈人名下帳戶之始日為贈與成立
      之日，並無不合，況且原告所主張之辦理定期存款日期及被告機關核定之轉存
      入林晉楠及林遠桐名下帳戶日期，均發生於同年度，對於本件贈與稅之課徵不
      生影響；再依卷附資金流程可證明確有贈與之客觀事實，至於該款項用途，據
      原告之配偶林清秀於被告機關初查時，說明係供其子出國留學之用，有八十八
      年五月二十日談話紀錄附卷可稽，乃駁回原告復查之申請。訴願時，原告提出
      航嘉公司部分帳證資料影本、前揭帳戶存摺及支票影本，以佐證林晉楠於台中
      市第九信用合作社西屯分社活期儲蓄存款第0000－00－0000000
      －0號及支票存款第二一三一－五號帳戶，確係航嘉公司與林晉楠共用之帳戶
      ，並無贈與事實存在；又以本件初查時原告配偶所為系爭款項「是為供其子出
      國留學之用」之說明，係受威脅下所簽認，並以其亦已聲明「只是借用林晉楠
      名義出入，若有剩餘資金則借用林晉楠及林遠桐名義轉定存」卻未加以審酌，
      資為爭議。訴經財政部訴願決定略以，第查原告雖提示相關資料佐證林晉楠名
      下前揭台中市第九信用合作社西屯分社活期儲蓄存款及支票存款帳戶，並非林
      晉楠所單獨使用，其中系爭款項或係墊借航嘉公司，或係償還先前向該公司貸
      入之款項，惟並未提出系爭款項有借貸事實之資金流程以為證明，尚難採據；
      次查原告所提示之航嘉公司八十四年度股東往來科目貸記情形，亦不足以證明
      該貸記款項係向林遠桐所借入；另原告所舉八十四及八十五年有部分資金流回
      原告之配偶林清秀之帳戶，已於林清秀另件贈與稅案中扣除；又原告指稱其係
      於受威脅下，始簽認系爭款項是為供受贈人出國留學之用一節，並未提示具體
      事證以實其說。綜上，核認其訴各節無足採，予以駁回。
（三）原告訴訟意旨略謂，原告主張必須財產之所有權與支配權均同時移轉，始合於
      法定贈與要件，本件林晉楠於台中市第九信用合作社西屯分社支票存款第二一
      三一－五號及活期儲蓄存款第0000－00－0000000－0號帳戶，
      係航嘉公司與林晉楠共用之帳戶，包含林晉楠私人自有資金、航嘉公司與客戶
      間之收付款項，及與股東間之墊借款項；次以原告於八十四年十月三十日將定
      期存款一００、０００元解約，轉存入林晉楠名下前揭活期儲蓄存款帳戶，係
      原告墊借予航嘉公司使用之款項，且被告機關僅依查得之資金流程核認贈與，
      係未斟酌該筆系爭款項存入前，林晉楠帳戶尚有存款餘額之有利事實；另以原
      告八十四年十一月二十二日及二十四日，分別將定期存款五００、０００元及
      九００、０００元解約，轉存林晉楠名下前揭與航嘉公司共用之活期儲蓄存款
      帳戶，亦係原告墊借予航嘉公司使用之款項，至少應扣除於該二筆款項存入前
      ，該帳戶內屬林晉楠自有資金之存款餘額七七七、四六九元；又以於八十四年
      十二月一日、八十五年八月二日及八十五年十一月九日，分別自林晉楠前揭帳
      戶轉回原告配偶林清秀名下帳戶三筆款項計四二０、０００元，亦應自贈與總
      中扣除；並復執前詞主張原告配偶於本件初查時，所為系爭款項「是為供其子
      出國留學之用」之說明，係受威脅下所簽認，並與同時所為「只是借用林晉楠
      名義出入，若有剩餘資金則借用林晉楠及林遠桐名義轉定存」之聲明，有矛盾
      之處，不足採為核課贈與稅之依據云云。
（四）經查原告既訴稱林晉楠前揭二帳戶「除供林晉楠個人使用外，˙˙˙亦供航嘉
      公司使用，係航嘉公司與林晉楠共用之帳戶」，足見林晉楠對該帳戶內系爭款
      項，亦得本於所有權地位，享有使用之支配權，與原告所主張之贈與要件，並
      無不合；次查原告主張其於八十四年十月三十日、八十四年十一月二十二日及
      二十四日，分別將定期存款一００、０００元，五００、０００元及九００、
      ０００元解約存入林晉楠前揭帳戶，係墊借予航嘉公司使用之款項或償還先前
      向該公司貸入之款項，惟並未提出有借貸事實之資金流程證明，且參諸原告於
      提起本件訴願時，所檢附航嘉公司八十四年度總分類帳影本，亦無原告所稱該
      等股東往來之紀錄可稽，更足證明原告所主張之墊借關係，係屬不實，自無足
      採。至原告雖提示相關資料，證明航嘉公司確有部分款項係利用林晉楠前揭二
      帳戶進出之情事，惟本件核課贈與稅之系爭款項，均係源自原告之定期存款，
      並於存入林晉楠前揭帳戶時，即生贈與之效力，核與該等帳戶內屬航嘉公司所
      有部分及帳戶內原有存款數額無關，則原告所訴林晉楠名下前揭帳戶為與航嘉
      公司所共用，及該二帳戶於系爭款項存入前即有餘額等情，並不影響本件贈與
      之成立；再所訴於八十四年十二月一日、八十五年八月二日及八十五年十一月
      九日，有分別自林晉楠前揭帳戶，轉回原告配偶林清秀帳戶四二０、０００元
      ，亦應自贈與總額中扣除乙節，既因原告之配偶林清秀亦經另案核課有八十四
      及八十五年度贈與金額三、一００、０００元及一、０二０、０００元（大院
      受理案號：九十年度訴字第０一一八二號），自應於該案提出，尚非於本件訴
      訟主張；又關於被告機關初查時對原告於八十八年五月二十日所製作談話紀錄
      之意，原係以因查得原告涉有贈與本件系爭款項之相關資金流程，乃通知給予
      陳述意見之機會（參行政程序法第一百零二條之規定），俾其就該資料說明，
      並就有利於其之事實，提出相關證明，實無威脅原告認諾贈與事實之必要，況
      原告或因有其他利害關係之考量，於被告機關依法調查時，未據實陳述，然其
      既於被告機關明確告知－將依查得資料核課本件贈與稅，其仍自陳本件贈與金
      額係供受贈人出國留學之用，並請求從寬處理，則被告機關參酌其未能證明系
      爭款項非有償行為，依法補徵贈與稅，並無不合，至於事後受贈人是否用於出
      國留學，則與本件已成立之贈與行為無涉，倘原告認其所為之陳述，確屬虛偽
      不實，自可就其所認非贈與情事，提出足資佐證主張事實之證明，否則參諸前
      行政法院三十六年判字第十六號判例意旨，自不能認其主張之事實為真實。
Ｂ、罰鍰：
（一）按「納稅義務人違反第二十三條或第二十四條之規定未依限辦理遺產稅或贈與
　　　稅申報者，按核定應納稅額加處一倍至二倍之罰鍰˙˙˙」為行為時遺產及贈
　　　與稅法第四十四條所明定。
（二）本件原告於八十四年間將其銀行存款計四、九三０、０００元，贈與子林晉楠
      及林遠桐，已逾贈與稅免稅額，而未依限辦理贈與稅申報，致漏報贈與稅三二
      五、八００元，有原卷附之資料可稽，違章事證明確，則被告機關依前揭法條
      規定，按其應納稅額裁處一倍之罰鍰計三二五、八００元，尚無不合，復查後
      予以維持，原告仍有不服，循序提起訴願，案經訴願決定，遞予維持，雖原告
      猶未甘服，併同本稅提起訴訟，惟查本件原告仍有漏報贈與稅之事實已論述如
      前，是被告機關原裁定之罰鍰並無不合。
Ｃ、基上論結，原處分及所為復查及訴願決定並無違誤，請准如訴之聲明判決。
　　理  由
一、按「本法稱財產，指動產、不動產及其他一切有財產價值之權利。本法稱贈與，
    指財產所有人以自己之財產無償給予他人，經他人允受而生效力之行為。」、「
    納稅義務人違反第二十三條或第二十四條之規定未依限辦理遺產稅或贈與稅申報
    者，按核定應納稅額加處一倍至二倍之罰鍰，˙˙˙」為行為時遺產及贈與稅法
    第四條及第四十四條所明定。又「動產所有權之歸屬，以占有為要件，銀行、郵
    局、公司存款為名義存款人所有，在未提領前，不能指為他人所有，否則權利義
    務之主體無從確定，物權將陷於紊亂。」，改制前行政法院六十二年判字第一二
    七號著有判例。
二、又按當事人主張有利於己之事實，就其事實有舉證責任，民事訴訟法第二百七十
    七條前段定有明文，並為行政訴訟法第一百三十六條規定所準用，又當事人主張
    之事實，須負舉證責任，倘其所提出之證據，不足為主張事實之證明，自不能認
    其主張之事實為真實，亦經前行政法院（現為最高行政法院）著有三十六年判字
    第十六號判例可資參照。本件是否有贈與事實發生，被告已就原告資金流向及應
    繳納稅款之要件盡舉證責任，原告否認存在贈與關係，即須舉反證以實其說，否
    則應負擔無法證明之危險。
三、本件被告認原告之子林晉楠年紀尚輕，利息所得偏高，將其列為個案調查對象，
    查得原告於八十四年十月三十日至十一月三十日間，將其銀行存款計四、九三０
    、０００元，分次轉存於其子林晉楠及林遠桐名下帳戶，被告認係贈與，而原告
    未依規定辦理贈與稅申報，遂核定原告八十四年度贈與總額四、九三０、０００
    元，應納稅額為三二五、八００元，並依遺產及贈與稅法第四十四條規定，按應
    納稅額裁處一倍罰鍰三二五、八００元。
四、原告雖起訴主張林晉楠於台中市第九信用合作社西屯分社支票存款第二二三一－
    五號帳號及活期儲蓄存款第00000000000000號帳號係航嘉有限公
    司與林晉楠共用之帳戶，原告於八十四年十月及十一月間將定期存款四、九三０
    、０００元解約，轉存入前揭林晉楠名下台中市第九信用合作社西屯分社活期儲
    蓄存款帳戶及支票存款帳戶，係墊借予航嘉有限公司使用或償還先前向該公司貸
    入之款項，並非全數為無償贈與林晉楠及林遠桐，即八十四年度贈與總額中之八
    十七萬七千四百六十九元部分，係原告分別於八十四年十月三十日將定期存款一
    ００、０００元解約，轉存入林晉楠名下活期儲蓄存款帳戶，係墊借予航嘉公司
    使用之款項，另原告於八十四年十一月二十二日、二十四日將定期存款五００、
    ０００元及九００、０００元解約，轉存林晉楠活期儲蓄存款帳戶前，林晉楠自
    有資金餘額已達七七七、四六九元，此二部分合計八十七萬七千四百六十九元應
    自贈與總額扣除等語。
五、惟查，原告主張存入其子林晉楠、林遠桐前揭台中市第九信用合作社西屯分社活
    期儲蓄存款帳戶及支票存款帳戶之四、九三０、０００元，係墊借予航嘉有限公
    司使用或償還先前向該公司貸入之款項，按林晉楠與航嘉公司分別為不同之主體
    ，各有其獨立之法律上人格，原告稱航嘉公司借用林晉楠之帳戶使用，已違反商
    業會計分開處理之原則，殊值可疑，且縱二者共用，則該帳戶內何者為林晉楠之
    存款，何者為航嘉公司之存款，或何者屬航嘉公司贈與林晉楠者，亦難分辨，原
    告主張於八十四年十月三十日將定期存款一００、０００元解約，轉存入林晉楠
    名下前揭活期儲蓄存款帳戶，及原告八十四年十一月二十二日及二十四日，分別
    將定期存款五００、０００元及九００、０００元解約，轉存林晉楠名下活期儲
    蓄存款帳戶，均係原告墊借予航嘉公司使用之款項，並未提出航嘉公司關於股東
    往來部分之帳證及有借貸事實之資金流程證明，自不足採，且參諸原告於提起本
    件行政訴訟時，所檢附航嘉公司八十四年度總分類帳影本，亦無原告所稱該筆股
    東往來之紀錄可稽，難信原告所主張之墊借關係，係屬實在。至於原告贈與林晉
    楠現金並存入林晉楠名下之活期儲蓄存款帳戶內，再轉定存時，林晉楠之活期儲
    蓄存款帳戶內有多少存款，並不影響本件贈與之金額之認定。
五、綜上所述，原告既未舉證以實其說，自不能認原告主張之事實為真實。被告認定
    原告八十四年度贈與總額四、九三０、０００元，應納稅額為三二五、八００元
    ，並依遺產及贈與稅法第四十四條規定，按應納稅額裁處其一倍罰鍰三二五、八
    ００元之處分，核無違誤，訴願決定予以維持，亦無不合。原告訴請撤銷，為無
    理由，應予駁回。
據上論結，本件原告之訴為無理由，爰依行政訴訟法第一百九十五條第一項後段、第
九十八條第三項前段，判決如主文。
中　　華　　民　　國　　九十一　　　年　　　三　　　　月　　十五　　　　日
                 臺 中 高 等 行 政 法 院   第 四 庭
                                審 判 長 法      官　沈　應　南
                                         法      官　許　武　峰
                                         法      官　黃　淑　玲
右正本證明與原本無異。
如不服本判決，應於判決送達後二十日內向本院提出上訴書狀，其未表明上訴理由者
，應於提起上訴後二十日內向本院提出上訴理由書（須依對造人數附具繕本）；如於
本判決宣示或公告後送達前提起上訴者，應於判決送達後二十日內補提上訴理由書（
須附繕本）。未表明上訴理由者，逕以裁定駁回。
提起上訴應預繳送達用雙掛號郵票拾份（每份三十四元)。
中　　華　　民　　國　　九十一　　　年　　　三　　　　月　　十五　　　　日
　　　　　　　　　　　　　　　　　　　　 法院書記官　黃  靜  華
